臺灣高雄地方法院刑事附帶民事訴訟判決
　　　　　　　　　　　　　　　　　96年度簡上附民字第47號
原　　　告　甲○○
被　　　告　乙○○
上列被告因妨害名譽案件（本院96年度簡上字第821 號），經原
告提起附帶民事訴訟，請求損害賠償，本院判決如下：
    主  文
被告應給付原告新臺幣拾貳萬元及自民國九十六年十月五日起至
清償日止，按年息百分之五計算之利息。
原告其餘之訴駁回。
    事實及理由
一、原告主張：原告甲○○與被告乙○○均係高雄市○○路諾貝
    爾大樓之住戶，被告為該大樓主任委員。緣於民國95年8 月
    間，該大樓會計梁芷柔因積欠地下錢莊債務，而侵占經手之
    款項，原告認為被告對諾貝爾大樓管理事務未能克盡職責，
    因之張貼公告，指責被告怠忽職守，被告竟因而心生不滿，
    於95年9 月22日起至同年10月4 日止，在不特定多數人得見
    聞之諾貝爾大樓大廳、中庭及電梯間之公佈欄上，張貼載有
    原告為「本大樓的真正亂源，為諾貝爾所不恥」之足以貶損
    原告個人社會評價內容之公告，造成原告名譽、人格及家庭
    均嚴重受損，精神上受有極大痛苦，爰依民法侵權行為法律
    關係，請求精神上之損害賠償等語。並聲明求為判決：（一
    ）被告應給付原告新臺幣36萬元，及自起訴狀繕本送達被告
    之翌日即民國96年8 月9 日起至清償日止，按年息百分之5
    計算之利息。（二）訴訟費用由被告負擔。
二、被告則以：伊無能力賠償等語置辯，並聲明求為判決駁回原
    告之訴。
三、按附帶民事訴訟之判決，應以刑事訴訟判決所認定之事實為
    據，刑事訴訟法第500 條前段定有明文。本件被告有上開妨
    害原告名譽之犯行，業經本院以96年度簡上字第821 號刑事
    判決認定屬實，是本件自應以該刑事判決所認定之事實為據
    。
四、按因故意或過失，不法侵害他人之權利者，負損害賠償責任
    ；故意以背於善良風俗之方法，加損害於他人者亦同。不法
    侵害他人之身體、健康、名譽、自由、信用、隱私、貞操，
    或不法侵害其他人格法益而情節重大者，被害人雖非財產上
    之損害，亦得請求賠償相當之金額，民法第184 條第1 項、
    第195 條第1 項分別定有明文。查本件原告遭被告誹謗之犯
    罪事實，業經本院上開刑事判決認定無訛，是原告名譽權受
    被告不法侵害，精神上受有相當之痛苦，自堪認定。從而原
    告依前開民法侵權行為之法律關係，請求被告賠償因名譽權
    受侵害所受之精神上損害，核屬有據。
五、惟按名譽被侵害者，關於非財產上之損害，加害人雖亦負賠
    償責任，但以相當之金額為限，民法第195 條第1 項定有明
    文，所謂相當，自應以實際加害情形與其名譽影響是否重大
    ，及被害者之身分地位與加害人經濟狀況等關係定之。且慰
    藉金之賠償須以人格權遭遇侵害，使精神上受有痛苦為必要
    ，其核給之標準固與財產上損害之計算不同，然非不可斟酌
    雙方身分資力與加害程度，及其他各種情形核定相當之數額
    （最高法院47年台上字第1221號、51年台上字第223 號判例
    意旨參照）。經查，原告目前業商，擔任消防公司副總經理
    ，月薪約4 萬3 千元，並以子女名義購買房屋不動產，另於
    國外投資高爾夫球場；而被告為臺灣中油股份有限公司之職
    員，擔任化驗員工作，有貸款房屋之不動產，月薪約為5萬
    元等情，業經兩造於本院言詞辯論時陳述在卷，並均不爭執
    （見本院96年10月4 日言詞辯論筆錄），堪信為真實。本院
    審酌各情，及原告與被告為同公寓大廈住戶，被告誹謗時間
    、次數、使用手段，原告因遭誤解而名譽受損，甚至家人不
    甚諒解，所駕駛汽車遭不明人士潑漆及刺破輪胎，精神上痛
    苦之程度非輕等一切情狀，認原告請求之慰撫金以12萬元為
    適當。是原告所請求於12萬元及自起訴狀繕本送達被告（即
    96年10月4 日，有被告當庭收受送達之本院收受繕本章戳上
    之記載存卷可憑）之翌日即96年10月5 日起至清償日止，按
    年息百分之5 計算之法定遲延利息範圍內，核屬有據，應予
    准許。逾此範圍之請求，即慰撫金24萬元及96年8 月10日起
    至96年10月4 日止之法定遲延利息之部分，則無理由，應予
    駁回。
六、原告固聲明訴訟費由應由被告負擔，惟本件係刑事附帶民事
    訴訟，無庸徵收裁判費，且訴訟費用之核定屬法院職權事項
    ，故本件無庸就此而為准駁，附此敘明。
七、據上論結，本件原告之訴為一部有理由，一部無理由，應依
    刑事訴訟法第502 條第1 項、第2 項，判決如主文。
中　　華　　民　　國　　96　　年　　10　　月　　18　　日
                  刑事第五庭　審判長法  官  黃建榮
                                    法  官  蘇揚旭
                                    法  官  李嘉益
以上正本證明與原本無異。
不得上訴。
中　　華　　民　　國　　96　　年　　10　　月　　18　　日
　　　　　　　　　　　　　　　　　　書記官  郭南宏
